最高法院刑事判決　　　　　　　九十六年度台非字第三００號
上　訴　人　最高法院檢察署檢察總長
被　　　告　甲○○
上列上訴人因被告違反槍砲彈藥刀械管制條例等罪案件，對於台
灣高等法院高雄分院中華民國九十六年七月十六日第二審確定裁
定（九十六年度聲減字第四四二號，聲請案號：台灣高等法院高
雄分院檢察署九十六年度聲減字第七五一號），認為違背法令，
提起非常上訴，本院判決如下：
    主  文
上訴駁回。
    理  由
非常上訴理由稱：「按判決不適用法則或適用法則不當者，為違
背法令，刑事訴訟法第三百七十八條定有明文。次按中華民國九
十六年罪犯減刑條例第六條規定：『對於第三條所定不予減刑而
未發覺之罪，於本條例施行前至施行之日起三個月內自首而受裁
判者，依第二條第一項規定予以減刑。』法條僅規定：『於本條
例施行前』，並無始期之限制，而觀之立法說明，因自首係對犯
罪行為之懺悔，該行為足以減少司法資源之浪費，為鼓勵自首，
自不因自首係在減刑條例施行前、後而有異。又罰金易服勞役部
分，仍應適用修正前刑法第四十二條第二項有關易服勞役折算標
準（參照台灣高等法院台南分院九十六年度聲減字第七九四號確
定裁定）。查本件被告甲○○前因違反槍砲彈藥刀械管制條例等
案件，經台灣高等法院高雄分院認被告係自首觸犯該條例第七條
第四項之未經許可持有手槍罪名部分，以九十四年度上訴字第一
六三三號判決判處被告有期徒刑四年，併科罰金新台幣十萬元，
罰金如易服勞役，以新台幣二千元折算壹日確定在案。有該判決
附卷可憑。該案件經檢察官聲請減刑，原裁定法院未察，對被告
自首觸犯槍砲彈藥刀械管制條例第七條第四項之未經許可持有手
槍罪（即原裁定附表編號伍、陸部分），未依中華民國九十六年
罪犯減刑條例第二條第一項規定裁定予以減刑。揆諸上開說明，
原裁定自有不適用法則或適用法則不當之違背法令。案經確定，
且不利於被告，爰依刑事訴訟法第四百四十一條、第四百四十三
條提起非常上訴，以資糾正及救濟。」等語。
本院按：中華民國九十六年罪犯減刑條例（下稱減刑條例）第八
條第一項、第三項、第四項規定「依本條例應減刑之罪，已經判
決確定尚未執行或執行未完畢者，由檢察官或應減刑之人犯聲請
最後審理事實之法院裁定之。」「依本條例應減刑之數罪，經二
以上法院裁判確定者，得由一檢察官或應減刑之人犯合併向其中
一裁判法院聲請裁定之。」「第一項情形，最後審理事實之法院
管轄區域如有變更，應向變更後之管轄法院聲請裁定之。」故法
院對此類案件裁定減刑，須依檢察官或應減刑人犯之聲請始得為
之，若未經聲請而予以裁定者，即屬違背法令。又非常上訴係對
於確定判決違背法令所設之救濟方法，此觀刑事訴訟法第四百四
十一條之規定自明；至確定之裁定，以與科刑之確定判決有同等
效力者，如更定其刑、定應執行之刑、單獨宣告沒收、減刑、撤
銷緩刑之宣告等實體上之裁定為限，於確定後發現係違背法令，
始得提起非常上訴。本件被告甲○○於九十六年四月二十四日前
先後犯懲治盜匪條例（處有期徒刑七年六月）、施用麻醉藥
品（處有期徒刑七月）、施用麻醉藥品（處有期徒刑七月）、
槍砲彈藥刀械管制條例（處有期徒刑六月）、槍砲彈藥刀械
管制條例（處有期徒刑四年）、槍砲彈藥刀械管制條例（處罰
金十萬元易服勞役以二千元折算一日）、妨害自由（處有期徒
刑一年四月）等罪（相關犯罪日期、偵查機關、最後事實審法院
、確定判決日期等詳如原裁定附表），台灣高等法院高雄分院檢
察署檢察官以被告所犯上開編號之罪符合減刑條例第二
條第一項第三款之規定，依同條例第八條第一項、第三項聲請裁
定減刑；被告所犯其餘各罪（即指編號部分）依同條例第
三條之規定不予減刑，依同條例第十一條規定就應減刑與不應減
刑部分，聲請定應執行刑（見原審卷第二頁檢察官聲請書）。原
裁定循檢察官之聲請，就被告所犯上開編號部分，裁定
減輕其刑，並與編號三罪分別定應執行刑。依首揭說明，
原確定裁定未就檢察官未聲請減刑之編號被告違反槍砲彈藥
刀械管制條例部分裁定減刑，自難謂為違背法令。非常上訴意旨
誤認編號被告違反槍砲彈藥刀械管制條例部分，業經檢察官
聲請減刑，並符合減刑條例第六條之規定，原裁定未依減刑條例
規定裁定減刑，有不適用法則或適用法則不當，執以指摘，容有
誤會，本件非常上訴難認為有理由，應予駁回。
據上論結，應依刑事訴訟法第四百四十六條，判決如主文。
中　　華　　民　　國　九十六　年　　十　　月  二十六  日
                      最高法院刑事第九庭
                          審判長法官  洪　清　江
                                法官  石　木　欽
                                法官  李　伯　道
                                法官  韓　金　秀
                                法官  陳　晴　教
      本件正本證明與原本無異
                                      書  記  官
中　　華　　民　　國　九十六　年   十一   月    五    日
                                                 H
